臺灣桃園地方法院刑事判決　
                                   111年度審訴字第1192號
公  訴  人  臺灣桃園地方檢察署檢察官
被      告  陳慶源



上列被告因違反廢棄物清理法案件，經檢察官提起公訴（111 年度偵字第34556 號），被告於準備程序中就被訴事實為有罪之陳述，經本院告知簡式審判程序意旨，並聽取當事人之意見後，本院合議庭裁定由受命法官獨任依簡式審判程序審理，判決如下：                    
    主      文
陳慶源犯廢棄物清理法第四十六條第四款前段之非法清理廢棄物
罪，處有期徒刑一年。緩刑二年，緩刑期間付保護管束，並應向
指定之政府機關、政府機構、行政法人、社區或其他符合公益目
的之機構或團體，提供六十小時之義務勞務。
    事實及理由
一、本件犯罪事實及證據，除犯罪事實欄第3 至4 行「民國111
    年3 月8 日14時分許、111 年3 月25日10時分許，駕駛」更
    正為「民國109 年某月時起至111 年3 月25日上午10時查獲
    時，多次駕駛」；證據部分補充「被告陳慶源於本院準備程
    序及審理時之自白」外，餘均引用檢察官起訴書所載（詳如
    附件）。
二、論罪科刑：
  ㈠按廢棄物清理法第46條第3 款所稱「未經主管機關許可，提
    供土地回填、堆置廢棄物者」，依其文義以觀，固係以提供
    土地者為處罰對象，然該條款所欲規範者應在於未經主管機
    關許可，提供土地、回填堆置廢棄物之行為，而非側重於土
    地為何人所有、是否有權使用，亦不問提供土地係供自己或
    他人堆置廢棄物。是凡以自己所有之土地，或有權使用（如
    借用、租用等）、無權占用之他人土地，以供自己或他人堆
    置廢棄物之行為，均有上開條款之適用，非謂該條款僅規定
    處罰提供自己之土地供他人堆置廢棄物而言，否則任意提供
    非屬自己或無權使用之土地供自己或他人堆置廢棄物，造成
    污染，卻無法處罰，顯失衡平，當非該法為改善環境衛生，
    維護國民健康之立法目的（最高法院107 年度台上字第66號
    判決意旨參照）。經查，被告向不知情之案外人張富連承租
    土地，供己堆置營建混合物等廢棄物之行為，核與廢棄物清
    理法第46條第3 款之構成要件相符。
　㈡次按廢棄物清理法第41條既規定：「從事廢棄物清除、處理
    業務者，應向直轄市、縣（市）主管機關或中央主管機關委
    託之機關申請核發公民營廢棄物清除處理機構許可文件後，
    始得受託清除、處理廢棄物業務。」則同法第46條第4 款規
    定：「未依第41條第1 項規定領有廢棄物清除、處理許可文
    件，從事廢棄物貯存、清除、處理，或未依廢棄物清除、處
    理許可文件內容貯存、清除、處理廢棄物。」並未限縮於公
    、民營廢棄物清除處理機構，依文義觀之，凡未領有許可證
    或核備文件而從事廢棄物貯存、清除、處理即該當之，從而
    事業機構固為處罰之對象，自然人亦在處罰之列；再從目的
    解釋而言，廢棄物清理法之立法目的，為有效清除、處理廢
    棄物，改善環境衛生，維護國民健康；而非屬公、民營廢棄
    物之清除、處理機構，未領得許可文件即從事廢棄物清除、
    處理，其對環境衛生危害不亞於公、民營廢棄物清除、處理
    機構，如該條款解釋上僅規範公、民營廢棄物清除、處理機
    構，未將包括個人之非公、民營廢棄物清除、處理機構列入
    適用範圍，顯無法落實立法目的（最高法院102 年度台上字
    第3579號、第3060號判決意旨參照）。故凡從事廢棄物清除
    、處理業務之法人或自然人，如未依該法第41條第1 項規定
    領有廢棄物清除、處理許可文件，而實際從事該當於廢棄物
    之貯存、清除、處理等行為者，即已構成該罪。　
　㈢核被告所為，係犯廢棄物清理法第46條第3 款之未經主管機
    關許可提供土地堆置廢棄物罪、同法第46條第4 款前段之非
    法清理廢棄物罪。至公訴意旨雖漏未論述被告違反廢棄物清
    理法第46條第4 款前段之罪，惟公訴意旨已載明被告未經主
    管機關許可在其所承租之土地有堆置廢棄物之事實，並與起
    訴且經論罪之廢棄物清理法第46條第3 款之罪，具想像競合
    犯之關係，此部分自亦為起訴效力所及，且經本院於準備程
    序及審理中告知本案被告尚涉犯廢棄物清理法第46條第4 款
    之非法清理廢棄物罪，本院自應予審究，並逕予補充此部分
    之論罪法條。
　㈣又廢棄物清理法第46條第4款前段之罪，本質上均具有反覆性
    ，而為集合犯，其有反覆實施行為，均僅成立一罪（最高法
    院民國104 年5 月26日第9 次刑事庭會議決議、106 年度台
    上字第755 號判決意旨均可參照）。再者，廢棄物清理法第
    46條第4 款該罪之成立既以「從事廢棄物清除、處理業務者
    」卻未取得許可文件即擅將其事為前提，是則不法內涵顯具
    反覆為同種行為之本質，要屬「集合犯」，從而被告未依規
    定領有廢棄物清除許可文件，多次從事廢棄物清除過程中之
    清除，自僅構成集合犯之實質上一罪。
　㈤另廢棄物清理法第46條第3 款、第4 款規定所保護法益均為
    社會法益，皆係為有效貯存、清除廢棄物，改善環境衛生，
    維護國民健康而制定，則被告以一行為侵害同一法益而構成
    前開第3 款、第4 款前段所定犯罪，為想像競合犯，應依刑
    法第55條規定，從情節較重之廢棄物清理法第46條第4 款前
    段之罪處斷。
　㈥爰審酌被告犯後坦承罪行之態度，兼衡其犯罪之動機、目的
    、手段、智識程度、生活狀況及被告於本院準備程序時稱，
    已請合法廠商來清運等語，有廢棄物產生源隨車證明文件、
    廢棄物委託代清除，再利用契約書、一般事業廢棄物委託清
    除合約書、資源再利用產品清除處理契約書在卷可參等一切
    情況，量處如主文所示之刑。另被告未曾因故意犯罪受有期
    徒刑以上刑之宣告，有臺灣高等法院被告前案紀錄表可憑，
    念其因短於思慮，致罹本罪，且犯後自白罪刑，並表悔意，
    堪信被告經此偵審程序之教訓，當已知所警惕，而無再犯之
    虞，本院綜核各情，認前開對其所宣告之刑，以暫不執行為
    適當，併依刑法第74條第1 項第2 款規定宣告緩刑2 年，以
    啟自新。又為使被告能真切記取教訓，知所戒惕並導正行舉
    ，依刑法第74條第2項第5款規定，諭知被告應於判決確定後
    1年6月內向執行檢察官指定之政府機關、政府機構、行政法
    人、社區或其他符合公益目的之機構或團體，提供80小時之
    義務勞務，併依刑法第93條第1項第2款規定宣告付保護管束
    。
三、沒收部分：被告於本院準備程序時供稱我是做水泥工承包商
    ，做完工程都會有一些廢棄物，因我沒有每天清，累積到一
    定的量才會載運到本案土地上去放，而本案查獲的廢棄物都
    是我自己工作後產生的，本案我是累積一定的量才清運，我
    自己清運的東西沒有另外獲得報酬等語（見本院卷第26頁）
    ，本院復查無其他證據可證被告確有犯罪所得，爰不予宣告
    沒收。
據上論斷，應依刑事訴訟法第273 條之1 第1 項、第299 條第1
項前段、第310 條之2 、第454 條，判決如主文。
本案經檢察官吳亞芝到庭執行職務。
中    華    民    國   111    年    11    月    21    日
                  刑事審查庭  法  官  馮浩庭
以上正本證明與原本無異。
如不服本判決應於收受判決後20日內向本院提出上訴書狀，並應
敘述具體理由。其未敘述上訴理由者，應於上訴期間屆滿後20日
內向本院補提理由書(均須按他造當事人之人數附繕本)「切勿逕
送上級法院」。
                              書記官  蔡萱穎
中　　華　　民　　國　　111 　年　　11　　月　　22　　日
附錄論罪科刑法條：
廢棄物清理法第46條
有下列情形之一者，處1 年以上5 年以下有期徒刑，得併科新臺
幣1 千5 百萬元以下罰金：
一、任意棄置有害事業廢棄物。
二、事業負責人或相關人員未依本法規定之方式貯存、清除、處
    理或再利用廢棄物，致污染環境。
三、未經主管機關許可，提供土地回填、堆置廢棄物。
四、未依第41條第1 項規定領有廢棄物清除、處理許可文件，從
    事廢棄物貯存、清除、處理，或未依廢棄物清除、處理許可
    文件內容貯存、清除、處理廢棄物。
五、執行機關之人員委託未取得許可文件之業者，清除、處理一
    般廢棄物者；或明知受託人非法清除、處理而仍委託。
六、公民營廢棄物處理機構負責人或相關人員、或執行機關之人
    員未處理廢棄物，開具虛偽證明。
　　
附件：
臺灣桃園地方檢察署檢察官起訴書
                                    111年度偵字第34556號
　　被　　　告　陳慶源　男　42歲（民國00年0月00日生）
　　　　　　　　　　　　住○○市○鎮區○○路0段000巷0弄0號
　　　　　　　　　　　　國民身分證統一編號：Z000000000號
上列被告因違反廢棄物清理法案件，已經偵查終結，認應提起公
訴，茲將犯罪事實及證據並所犯法條分敘如下：
　　　　犯罪事實
一、陳慶源為桃園市○鎮區○○段000000000地號(下稱本案土地)之
    承租人，明知未經主管機關許可，不得提供土地回填、堆置
    廢棄物，竟以在土地堆置廢棄物之犯意，分別於民國111年3
    月8日14時分許、111年3月25日10時分許，駕駛車牌號碼000
    -0000號自用小貨車，載運不詳工地、工程取得廢木板、廢
    塑膠、泡棉、油漆桶、一般垃圾等廢塑膠混合物、磚頭、石
    塊等營建混合物等廢棄物(代號：R-0710、D-0299、R-0503)
    ，堆置在本案土地。嗣經桃園市政府環境保護局人員稽查，
    並函送桃園市政府警察局平鎮分局員警通知陳慶源到案，始
    查悉上情。
二、案經桃園市政府警察局平鎮分局報告偵辦。
　　　　證據並所犯法條
一、證據清單及待證事實：
編號 證據名稱 待證事實 1 被告陳慶源之供述及土地所有權狀（張富連）、土地租賃契約書各1份 被告承租本案土地並有堆置上開廢棄物之事實。 2 桃園市政府環境保護局環境稽查工作紀錄表2份 環保局人員到場稽查發現本案土地有堆置上開廢棄物之事實。 
二、按廢棄物清理法第46條第3款所稱「未經主管機關許可，提
    供土地回填、堆置廢棄物」，依其文義以觀，固係以提供土
    地者為處罰對象，然該條款所欲規範者應在於未經主管機關
    許可，提供土地、回填堆置廢棄物之行為，而非側重於土地
    為何人所有、是否有權使用，亦不問提供土地係供自己或他
    人堆置廢棄物。是凡以自己所有之土地，或有權使用（如借
    用、租用等）、無權占用之他人土地，以供自己或他人堆置
    廢棄物之行為，均有上開條款之適用，非謂該條款僅規定處
    罰提供自己之土地供他人堆置廢棄物而言，否則任意提供非
    屬自己或無權使用之土地供自己或他人堆置廢棄物，造成污
    染，卻無法處罰，顯失衡平，當非該法為改善環境衛生，維
    護國民健康之立法目的，最高法院107年度台上字第66號判
    決意旨參照。查被告在其所承租土地上堆置廢棄物之行為，
    仍有廢棄物清理法第46條第3款之適用。
三、核被告所為，係犯廢棄物清理法第46條第3款之未經主管機
    關許可提供土地堆置廢棄物罪嫌。被告於上開期間多次非法
    堆置廢棄物之行為，係基於同一在土地堆置廢棄物之犯意反
    覆為之，請論以集合犯之一罪。
四、依刑事訴訟法第251條第1項提起公訴。
　　此　致
臺灣桃園地方法院
中　　華　　民　　國　 111　　年　　8 　　月　　23　　日
                              檢  察  官  郭印山
本件證明與原本無異
中　　華　　民　　國　 111　　年　　8 　　月　  29    日
                              書  記  官  徐志良